【裁判字號】    97,訴,3986
【裁判日期】    980311
【裁判案由】    強盜
【裁判全文】
臺灣臺中地方法院刑事判決              97年度訴字第3986號
公  訴  人  臺灣臺中地方法院檢察署檢察官
被      告  甲○○
指定辯護人  本院公設辯護人  乙○○
上列被告因強盜案件，經檢察官提起公訴（97年度偵緝字第1430
號），本院判決如下：
    主    文
甲○○意圖為自己不法之所有，以脅迫至使不能抗拒，而使他人
交付其物，累犯，處有期徒刑伍年陸月。
    事    實
一、甲○○前因詐欺、恐嚇取財、偽造文書、詐欺、詐欺、侵占
    及違反毒品危害防制條例案件，分別經法院各判處有期徒刑
    10月、1年、1年6月、4月、6月、6月及4月確定，上開各案
    經定應執行刑及接續執行，於民國95年6月2日縮刑期滿徒刑
    執行完畢出監。詎甲○○仍不知悔改，於96年12月9日晚上
    11時30分許，在其投宿之臺中市○區○○路253號之「福星
    大客棧」，委託該飯店之櫃檯服務員繩孟明，代叫「永隆無
    線電計程車」（下稱永隆車行）服務，「永隆車行」因而通
    知該車行之駕駛丙○○駕駛車牌號碼007-MV號計程車前往載
    客。丙○○駕駛上開計程車到達「福星大客棧」後，甲○○
    要求丙○○將其載往臺中市○區○○路186號之「小娘娘護
    膚店」消費。於翌日（10日）凌晨1時25分許，甲○○以行
    動電話0000000000號，撥打丙○○之行動電話0000000000號
    表示要再搭計程車，丙○○乃再前往前開「小娘娘護膚店」
    將甲○○載往臺中市○○路上之「大功圓KTV」。於同日凌
    晨3時13分許，甲○○復撥打丙○○之行動電話，表示要前
    往苗栗訪友，丙○○因而再前往「大功圓KTV」搭載甲○○
    前往苗栗縣苗栗市、大湖鄉及獅潭鄉等地後，返回臺中市市
    區。於同日上午7時15分許，丙○○駕駛上開計程車搭載甲
    ○○行經臺中市○○街61號前時，甲○○先示意丙○○將車
    停靠路旁後，竟意圖為自己不法之所有，自隨身所攜帶黑色
    包包取出一黑色長型帆布套內包不明長型物品（未扣案，無
    證據證明為客觀上對人之生命、身體足以構成威脅之兇器）
    抵住丙○○之腹部，並以兇惡之語氣對丙○○恫稱：若不交
    出身上的錢，要讓伊死得很難看等語，以此加害生命、身體
    之事，脅迫丙○○，至使丙○○心生畏懼不能抗拒，而交付
    身上之現金新臺幣（下同）15,000元予甲○○。甲○○得手
    後打開車門逃逸，嗣經丙○○報警循線查獲。
二、案經丙○○訴由臺中市警察局第一分局報請臺灣臺中地方法
    院檢察署檢察官偵查起訴。
    理    由
一、按被告以外之人於審判外之陳述，除法律有規定者外，不得
    作為證據；又被告以外之人於偵查中向檢察官所為之陳述，
    除顯有不可信之情況者外，得為證據；另被告以外之人於審
    判外之陳述，雖不符前四條之規定，而經當事人於審判程序
    同意作為證據，法院審酌該言詞陳述或書面陳述作成時之情
    況，認為適當者，亦得為證據。當事人、代理人或辯護人於
    法院調查證據時，知有第159條第1項不得為證據之情形，而
    未於言詞辯論終結前聲明異議者，視為有前項之同意；刑事
    訴訟法第159條第1項、第159條之1第2項及第159條之5分別
    定有明文。本件證人繩孟明於警詢時陳述之內容，雖係被告
    以外之人於審判外之言詞陳述，惟被告甲○○及檢察官對於
    該證人於警詢陳述內容之證據能力並未爭執，且未於言詞辯
    論終結前聲明異議，視為於審判程序同意作為證據，而本院
    審酌上開警詢筆錄作成時之情況尚無不當，是依前揭規定及
    說明，證人繩孟明於警詢時之陳述，自有證據能力；另證人
    即被害人丙○○先後於警詢及檢察官偵訊時所為之證詞，雖
    為被告以外之人於審判外之言詞陳述，惟其已於本院審理時
    ，基於證人地位、經合法具結、並在賦予被告及指定辯護人
    對質詰問機會之情形下為證述，復查無顯有不可信之情況，
    則證人丙○○之前開證述，即因其在本件公判庭至本院作證
    ，而終局取得證據能力（未經證據使用禁止，且經過嚴格證
    明之調查程序），合先敘明。
二、訊據被告甲○○（以下簡稱被告）固坦認確有於前揭時間，
    委託「福星大客棧」之繩孟明，代叫「永隆車行」服務，並
    搭乘丙○○所駕駛計程車前往「小娘娘護膚店」消費；又於
    翌日凌晨1時25分許，以行動電話叫丙○○前往「小娘娘護
    膚店」，將伊載往臺中市○○路上之「大功圓KTV」；另於
    同日凌晨3時13分許，復撥打丙○○之行動電話，要丙○○
    再前往「大功圓KTV」載伊前往苗栗縣苗栗市、大湖鄉及獅
    潭鄉等地後，返回臺中市市區；至同日上午7時15分許，丙
    ○○駕駛上開計程車載伊行經臺中市○○街61號旁時，由丙
    ○○交付身上之15,000元予伊之情事，惟矢口否認有何強盜
    之犯行，辯稱：伊並沒有恐嚇丙○○，伊沒有拿刀拿什麼東
    西去搶，伊當時是騙丙○○說伊要去風化場所找大陸妹，要
    換零錢給大陸妹，身上沒有那麼多錢，叫丙○○借錢給伊去
    換零錢，回來再還給他云云。惟查：
  (一)被告有於96年12月9日晚上投宿「福星大客棧」，委託該飯
    店之服務員幫被告代叫「永隆車行」之計程車，因而搭乘丙
    ○○所駕駛之計程車前往「小娘娘護膚店」消費，嗣又以行
    動電話0000000000號聯絡丙○○，再搭乘其駕駛之計程車先
    後前往「大功圓KTV」及苗栗縣苗栗市、大湖鄉、獅潭鄉等
    地後，返回臺中市市區，並於翌日（10日）上午在臺中市○
    ○街路旁，取走丙○○所交付之現金15,000元等情，業據被
    告自承在卷，且有證人繩孟明於警詢時之陳述、證人丙○○
    之證述、「福星大客棧」旅客登記簿影本、「小娘娘護膚店
    」監視器翻拍照片、行動電話0000000000號之通聯調閱查詢
    單等可稽，應堪認定屬實。
  (二)證人丙○○係於96年12月10日上午7時15分許，駕駛上開計
    程車搭載被告行經臺中市○○街61號前之路旁時，遭被告以
    自其隨身攜帶之黑色包包內取出之一長型堅硬之物抵住腹部
    ，並遭恫嚇將錢交出，不然將讓伊死的很難看等語，因而心
    生畏懼至使不能抗拒後，始將身上現金15,000元交付予被告
    等情，業據證人丙○○於案發當日即96年12月10日上午9時
    許接受警詢時陳稱：「…當車子回到台中市區○○街時，該
    名男子表示要我將車子停靠路邊，我將車子停靠福音街61號
    旁，忽然該名男子出言對我恐嚇說他缺錢要我將身上的錢拿
    出來給他，否則要讓我死的很難看，該名男子從其身上取出
    一支長型狀物品，用黑色長型帆布套袋裝著在我面前威脅，
    令我心生畏懼，我自己從身上取出現金15,000元左右給該男
    子，然後該名男子就打開車門匆忙逃逸…。（經警方至福星
    飯店櫃檯調閱旅客住宿名單，查為甲○○，66年3月29日生
    ，Ｚ000000000號，是否為向你恐嚇之男子？）是的」等語（
    見警卷第2至3頁），復於偵訊時結證稱：「（你把車停在福
    音街61號旁，被告做了什麼事情？）他拿了一個黑色的帆布
    套，抵住我的肚子（誤載為脖子），叫我錢拿出來，不然要
    讓我很難看，因為我不拿出來，他最後說要讓我死的很難看
    ，我覺得很害怕，就把錢給他…，我懷疑是刀子抵住我，所
    以不敢反抗，他當時威脅我的口氣很兇」等語（見97年度偵
    緝字第1430號卷第42頁及第49頁）；嗣於本院審理時結證稱
    ：「（甲○○是否在臺中市○○街61號附近要你交出身上的
    錢？）是。…當天我從家裡帶出13,000元，還有跑車的所得
    約2,000元，總共給他15,000元。…（你在偵查中曾經說，
    他叫你把錢交出來，不然讓你很難看，所述是否正確？）是
    。…（他坐你車的時候有沒有提到要跟你借錢？）沒有。（
    他有沒有說要請你幫他換零錢給大陸妹？）沒有。…（後來
    回到臺中市○○○○街61號時，是否仍在行駛中？）行經該
    處時，被告叫我路邊停車。停車後，被告把安全帶鬆開，從
    他帶的包包內拿出一個長長的東西抵住我的肚子，叫我把錢
    拿出來。…，那時候我很害怕。他是有轉身面對我，但用哪
    隻手持東西抵住我，我不記得了。…（該東西抵住你的感覺
    為何？）我覺得是硬硬的，但是他到底是如何拿來抵住我的
    ，因為當時很害怕，沒有注意」等語綦詳（見本院卷第110
    至111頁及第114頁），而被告於本院審理時亦自承當天確有
    攜帶隨身包包等語（見本院卷第117頁），本院核證人丙○
    ○歷次所述遭被告強盜財物之過程均屬一致，且查無其甘冒
    偽證、誣告罪責而刻意捏造遭人強盜財物一事之動機及可能
    性，是其所指稱有於上開時、地遭被告持一長型不詳堅硬之
    物強盜財物一事，應堪認定無訛。
  (三)被告雖一再辯稱：伊是騙丙○○說伊要去風化場所找大陸妹
    ，要換零錢，身上沒有那麼多錢，叫他先借錢幫伊換，回來
    再給他，伊沒有恐嚇他等語，然被告於審理時已自承：伊之
    前沒有搭過丙○○的車，當天坐車才認識（見本院卷第115
    頁），此與證人丙○○所證稱：「（當天是你第一次見到被
    告？）是。（他有跟你說他的真名嗎？）沒有，我知道他的
    名字是飯店的資料」等語相符，證人丙○○與被告既彼此素
    不相識，且丙○○亦堅稱其自身有經濟困難，絕對不可能借
    錢給被告，則以證人丙○○係於96年12月9日晚上11時30分
    許依車行指示前往「福星大客棧」搭載被告時，始與被告結
    識，其與被告相識既不到1日，衡情自不可能輕率借予鉅款
    ，被告辯稱係丙○○自己願意借錢予伊云云，顯與常情不符
    ；另被告雖又辯稱：伊騙的15,000元其中10,000元是零鈔，
    5,000元是丙○○約中午過後，從苗栗市第一郵局櫃台換的
    百元鈔云云。惟此與證人丙○○所證述其交給被告之15,000
    元中，有12,000元係千元大鈔，其餘是100元或500元鈔等情
    不符，衡以被告先前既坦承之前沒有搭過丙○○的車，且其
    搭乘丙○○所駕駛計程車之期間為96年12月9日晚上11時30
    分至翌日（10日）上午7時15分許等情，足認丙○○並未於
    中午過後搭載被告前往苗栗市第一郵局櫃台換百元鈔交予被
    告，顯見被告辯稱5,000元係丙○○去郵局櫃檯兌換云云，
    亦與真實相悖，顯不足採。
  (四)綜上所述，被告上開所辯，無非事後畏罪卸責之飾詞，不足
    採信。本件事證至臻明確，被告上開強盜犯行，可以認定。
三、論罪科刑部分：
  (一)按以威嚇方法使人交付財物之強盜罪，與恐嚇罪之區別，係
    以對於被害人施用威嚇程度為標準。如其程度足以抑壓被害
    人之意思自由，至使不能抵抗而為財物之交付者，即屬強盜
    罪。否則，被害人之交付財物與否，儘有自由斟酌之餘地者
    ，即應成立恐嚇罪，最高法院30年上字第668號著有判例。
    次按強盜罪所施用之強暴、脅迫手段，祇須足以壓抑被害人
    之抗拒，使其喪失意思自由為已足，縱令被害人實際無抗拒
    行為，仍於強盜罪之成立，不生影響（最高法院30年上字第
    3023號判例可資參照）。是刑法上強盜罪之所謂「不能抗拒
    」，應係指行為人所為之強暴、脅迫等不法行為，就當時之
    具體事實，予以客觀之判斷，足使被害人身體上或精神上達
    於不能或顯難抗拒之程度而言，縱令被害人並無抗拒行為，
    仍於強盜罪之成立，不生影響。本件被害人丙○○，係於所
    駕駛之計程車上遭被告持一黑色長型帆布套內包不明長型物
    品抵住腹部，被告並以兇惡之語氣向被害人恫稱：若不交出
    身上的錢，要讓伊死得很難看等語，被害人始心生畏懼，而
    交付身上之現金予被告等情，已如前述，則衡諸事發時該車
    內僅被告與被害人二人，被告坐於副駕駛座，兩者距離甚近
    ，被害人又遭被告持一不詳長型硬物抵住腹部，被害人對於
    該不詳之長型硬物究為何物毫無所悉，衡情自易使人誤以為
    是兇器，況被告又出言恫嚇被害人將錢交出，否則要讓被害
    人死的很難看，依一般社會通念，常人處在此種環境之下，
    內心必然恐懼萬分，故足認被告上揭行為已壓抑被害人之意
    思自由，而達不能抗拒之程度，已甚灼然。
  (二)核被告所為，係觸犯刑法第328條第1項之強盜罪。又被告前
    因詐欺、恐嚇取財、偽造文書、詐欺、詐欺、侵占及違反毒
    品危害防制條例案件，分別經法院各判處有期徒刑10月、1
    年、1年6月、4月、6月、6月及4月確定，上開各案經定應執
    行刑及接續執行，於95年6月2日縮刑期滿徒刑執行完畢出監
    ，有臺灣高等法院被告前案紀錄表及臺灣臺中地方法院檢察
    署刑案資料查註紀錄表存卷可參，被告於前案執行完畢後5
    年內，故意再犯本件有期徒刑以上之罪，為累犯，應依法加
    重其刑。爰審酌被告正值壯年，身強體壯，不思以正當方式
    賺取財物，卻漠視國家法律，反而以強盜方式侵害他人財產
    法益，嚴重危害社會治安，惡性非輕，且被告犯後一再飾詞
    狡辯，否認犯行，缺乏對自己犯行悔過之具體表現，犯後態
    度不佳，及其犯罪之目的、手段、智識程度等一切情狀，量
    處如主文所示之刑。另被告為前揭強盜犯行所用之不詳長型
    堅硬之物，尚乏證據證明為被告所有，且未據扣案，為免將
    來執行之困難，爰不為沒收之諭知，併此敘明。
據上論斷，應依刑事訴訟法第299條第1項前段，刑法第328條第1
項、第47條第1項，判決如主文。
本案經檢察官丁○○到庭執行職務。
中    華    民    國    98    年    3     月    11    日
                  刑事第十八庭  審判長法  官  張國忠
                                      法  官  柯志民
                                      法  官  廖純卿
上正本證明與原本無異。
如不服本判決，應於收受送達後10日內向本院提出上訴書狀（應
敘述具體理由並附繕本）。
上訴書狀如未敘述理由，應於上訴期間屆滿後20日內補提理由書
於本院。
                                      書記官  何淑鈴
中    華    民    國    98    年    3     月    11    日
附錄論罪科刑法條
刑法第328條第1項
意圖為自己或第三人不法之所有，以強暴、脅迫、藥劑、催眠術
或他法，至使不能抗拒，而取他人之物或使其交付者，為強盜罪
，處五年以上有期徒刑。


司法院資訊處製作；財團法人民間司法改革基金會備份。
